【裁判字號】    99,聲判,110
【裁判日期】    991209
【裁判案由】    聲請交付審判
【裁判全文】
臺灣板橋地方法院刑事裁定            99年度聲判字第110 號
聲  請  人  王英綢
即  告訴人
代  理  人  李成功律師
被      告  邱玉書
上列聲請人因告訴被告偽造文書等案件，不服台灣高等法院檢察
署99年度上聲議字第7909號駁回再議之處分（原不起訴處分案號
：台灣板橋地方法院檢察署99年度偵續字第493 號），聲請交付
審判，本院裁定如下：
    主      文
聲請駁回。
    理      由
一、聲請意旨：詳如附件交付審判聲請狀之記載。
二、按告訴人不服上級法院檢察署檢察長或檢察總長認再議無理
    由而駁回之處分者，得於接受處分書後十日內委任律師提出
    理由狀，向該管第一審法院聲請交付審判；又法院認為交付
    審判之聲請不合法或無理由者，應駁回之，刑事訴訟法第
    258 條之1 、第258 條之3 第2 項前段分別定有明文。
三、本件聲請人王英綢以被告邱玉書涉犯偽造文書等罪嫌，向台
    灣板橋地方法院檢察署檢察官提出告訴，經該署檢察官偵查
    後認罪嫌不足，於民國99年4 月29日以99年度偵字第10585
    號為不起訴處分後，聲請人不服，聲請再議，經台灣高等法
    院檢察署檢察長命令發回續查，再經台灣板橋地方法院檢察
    署檢察官偵查後仍認罪嫌不足，於99年9 月30日以99年度偵
    續字第493 號為不起訴處分，聲請人依然不服，聲請再議，
    經台灣高等法院檢察署檢察長以再議為無理由，而於99年11
    月3 日以99年度上聲議字第7909號處分書駁回再議等情，有
    各該處分書附卷可稽。
四、按刑事訴訟法於91年2 月8 日經修正公布，增訂第258 條之
    1 「聲請交付審判」規定，此乃對於「檢察官不起訴或緩起
    訴裁量權」制衡之一種外部監督機制。此時，法院僅在就檢
    察官所為不起訴或緩起訴之處分是否正確加以審查，以防止
    檢察機關濫權。依此立法精神，法院就聲請交付審判案件之
    審查，所謂「得為必要之調查」，其調查證據之範圍，自應
    以偵查中曾顯現之證據為限，不可就告訴人新提出之證據再
    為調查，亦不可蒐集偵查卷以外之證據，以符合審檢分立之
    目的。
五、台灣板橋地方法院檢察署檢察官前經偵查後，以99年度偵字
    第10585 號為不起訴處分，其理由略以：
（一）告訴意旨略以：被告邱玉書與告訴人邱王英綢均為協能工
      業股份有限公司（以下簡稱：協能公司）之股東，告訴人
      於89年3 月30日，經協能公司董事會會議選任為董事長，
      被告基於偽造私文書之犯意，於92年6 月10日明知告訴人
      未受通知並出席協能公司當日召開之股東會會議、及董事
      會會議，竟未經告訴人同意，盜用告訴人之印章於該次股
      東會、及董事會會議紀錄上，又偽造告訴人之署名於當日
      協能公司召開之董事會簽到簿上，並持上開文件向經濟部
      中部辦公室申請變更登記而行使之，使經濟部中部辦公室
      不知情之公務員將上揭不實事項登載於職務上所掌之公文
      書上，足生損害於告訴人、及經濟部中部辦公室對於公司
      登記正確性等情。因認被告涉犯刑法第216 條、第210 條
      、第215 條、及第214 條之偽造文書罪嫌。
（二）犯罪事實應依證據認定之，無證據不得認定犯罪事實，刑
      事訴訟法第154 條第2 項定有明文。又認定不利於被告之
      事實，須依積極證據，茍積極證據不足為不利於被告事實
      之認定時，即應為有利於被告之認定，更不必有何有利之
      證據。又告訴人之告訴係以被告受刑事訴追為目的，是其
      陳述是否與事實相符，仍應調查其他證據以資審認，最高
      法院著有判例可循（最高法院30年上字第816 號、52年台
      上字第1300號判例意旨參照）。
（三）訊據被告堅詞否認涉有上開犯行，辯稱：告訴人為伊配偶
      ，協能公司是家族企業，為伊所成立，告訴人為人頭，伊
      之前為公司負責人，目前協能公司負責人為伊兒子邱顯鏡
      ，伊沒有偽造文書等語。
（四）而告訴意旨認被告涉有偽造文書犯行，無非以告訴人指稱
      被告未經其同意或授權，在股東臨時會議紀錄、董事會簽
      到簿、及會議紀錄上偽簽告訴人簽名、及盜蓋印章為主要
      論據。
（五）經查：被告辯稱協能公司為家族企業，由被告擔任實際負
      責人，被告為將協能公司交由其子邱顯鏡管理，使用由家
      族成員股東概括授權公司使用之印章，藉以完成相關會議
      紀錄及辦理公司變更登記等情，業據提出協能公司62年至
      92年間歷年變更變更登記資料抄錄正本在卷足稽，是被告
      上開辯稱尚可採信。又告訴人指稱被告上開犯罪事實，除
      告訴人指述外，未能提出相關事證以供調查，自不能僅憑
      告訴人之單一指述，遽認被告有何不法之犯行。此外，復
      查無其他積極證據足資證明被告涉有何偽造文書或行使偽
      造文書之犯行，參以上開判例意旨，應認被告犯罪嫌疑尚
      有不足。
六、案經台灣高等法院檢察署檢察長命令發回續查後，台灣板橋
    地方法院檢察署檢察官再度以99年度偵續字第493 號為不起
    訴處分，其理由略以：
（一）告訴意旨略以：被告與告訴人均為協能公司之股東，告訴
      人於89年3 月30日間經協能公司之董事會會議選任為董事
      長，被告基於偽造私文書之犯意，於92年6 月10日明知告
      訴人未受通知並出席協能公司當日召開之股東會會議、及
      董事會會議，更未於會議中同意選任邱顯鏡為董事長，竟
      未經告訴人同意，盜蓋告訴人之印章於該次股東會、及董
      事會會議紀錄上，又偽造告訴人之署名於當日協能公司召
      開之董事會簽到簿上，並持上開文件向經濟部中部辦公室
      申請變更登記該公司董事長為邱顯鏡而行使之，使經濟部
      中部辦公室不知情之公務員將上揭不實事項登載於職務上
      所掌之公文書上，足生損害於告訴人、及經濟部中部辦公
      室對於公司登記之正確性等情。因認被告涉犯刑法第216
      條、第210 條、第215 條、及第214 條之偽造文書罪嫌。
（二）犯罪事實應依證據認定之，無證據不得認定犯罪事實，刑
      事訴訟法第154 條第2 項定有明文。又認定不利於被告之
      事實，須依積極證據，茍積極證據不足為不利於被告事實
      之認定時，即應為有利於被告之認定，更不必有何有利之
      證據。又告訴人之告訴係以被告受刑事訴追為目的，是其
      陳述是否與事實相符，仍應調查其他證據以資審認，最高
      法院30年上字第816 號、52年台上字第1300號著有判例可
      資參照。
（三）訊據被告堅詞否認涉有上開犯行，辯稱：伊沒有偽造文書
      ，告訴人為伊配偶，協能公司是家族企業，為伊所成立，
      告訴人為登記負責人，伊之前為公司實際負責人，目前協
      能公司負責人為伊子邱顯鏡，大家都叫伊「董事長」，叫
      告訴人「董娘」，如果員工有事，告訴人會說「去找董仔
      」，告訴人很少去公司，協能公司股東把印章交給公司會
      計小姐保管，會計小姐聽伊指示才敢使用股東印章，協能
      公司的股東會、及董事會只是形式，有時候是口頭講講，
      會議記錄上的用印是經股東及董事同意而補蓋，簽名都是
      本人補簽的，因告訴人在美國好幾年，如果由他人代簽，
      會事先告知並經告訴人同意等語。
（四）而告訴意旨認被告涉有偽造文書犯行，無非以告訴人指稱
      被告未經其同意或授權，在股東臨時會議紀錄、董事會簽
      到簿、及會議紀錄上偽簽告訴人簽名及盜蓋印章為主要論
      據。
（五）經查：
  １、證人即告訴人即被告之子邱顯鏡到庭結證稱：伊於82年回
      台，告訴人都住在國外、很少來公司，告訴人和被告有共
      識協能公司以後要由伊經營，董事均為親戚，因為要將事
      業交給伊，所以慢慢將股份移轉予伊、及伊之胞兄邱顯能
      、伊之妻陳惠真，公司經營多由伊與被告決策，協能公司
      未開過股東會、及董事會，告訴人未曾出席股東會，因為
      根本未開會，如需要告訴人用印，就由伊拿給告訴人簽名
      ，如告訴人不在台灣就由伊代簽，伊認為告訴人只是掛名
      而已，有時就擅自簽了，公司股東、董事之印章是交由會
      計保管，由被告主導公司董事、監察人等職務安排，並為
      相關公司登記等語。
  ２、證人即告訴人及被告之媳陳惠真結證稱：伊於86年起任職
      於協能公司，也掛名為公司股東、及董事，實際負責人係
      被告，所有事情均由被告決定安排，告訴人有時在美國，
      有時在台灣，公司未真正召開股東會、及董事會，只有形
      式、紙上作業，伊有將印章放在公司授權被告使用，需要
      用印時，公司小姐會用其留在公司的印章蓋章，或是送到
      大陸給伊簽章，被告於92年間將公司移轉給邱顯鏡係告訴
      人與被告間之共識等語。
  ３、證人羅銀河亦結證稱：伊曾是協能公司的股東、及董事，
      於65年起至75年間擔任協能公司廠長，告訴人只是掛名，
      實際上由被告負責，股東會或董事會只是紙上作業，未實
      際召開，印章放在被告處由被告運用，被告決策前會徵詢
      伊意見，原則上伊會同意，告訴人很少進公司等語。
  ４、另證人邱阿頭結證稱：伊20多年前曾為協能公司股東，忘
      記有無擔任董事，當時也在協能公司工作，伊幾乎沒開過
      會，有將印章放在公司交由被告運用，告訴人在協能公司
      是人頭，協能公司事情均由被告決定等語。
  ５、證人即協能公司之會計人員吳楊秀美亦結證稱：伊自74年
      起於協能公司任職至今，當時在工廠工作，被告會來巡視
      ，伊84年進辦公室，都只看到被告，很少看到告訴人，廠
      商、客戶及業務交涉均由被告處理，告訴人如有事情也說
      直接去找「董仔」就好，未見過協能公司召開股東會、及
      董事會，伊現在是會計，保管股東、董事之印章，如需用
      到他們的印章就拿來蓋，他們放公司時就有授權公司必要
      時可使用，告訴人進辦公室都是來支領花費或聊天，沒有
      很常來等語。
  ６、核證人邱顯鏡、陳惠真、羅銀河、邱阿頭、吳楊秀美等人
      分別為協能公司之股東、董事及員工，渠等之證詞與被告
      辯稱協能公司為家族企業，由被告擔任實際負責人，被告
      為將協能公司交由其子邱顯鏡管理，使用由家族成員股東
      概括授權公司使用之印章，藉以完成相關會議紀錄及辦理
      公司變更登記等情，均大致相符，復有協能公司62年至92
      年間歷年變更登記資料抄錄正本在卷足稽，是認被告所辯
      應堪採信。
  ７、告訴人提出Triple Power Zipper Corp. 在美國加州授權
      發行普通股之文件3 紙，以其於前開3 紙文件簽名為由，
      用以證明其為協能公司實際負責人，惟觀諸前開文件之內
      容，係證明告訴人持有Triple Power Zipper Corp. 股票
      10,000股、及協能公司持有Triple Power Zipper Corp.
      股票35,000股、55,000股等節，此有前開文件影本、中譯
      本各3 紙、及外文翻譯宣誓書1 紙等件在卷可憑，是告訴
      人提供之前開文件，僅得證明告訴人與協能公司均持有
      Triple Power Zipper Corp. 之股份，然此實與告訴人是
      否為協能公司股東或實際負責人無涉。且參以證人邱顯鏡
      、陳惠真、羅銀河、及吳楊秀美等人皆於偵查中證稱告訴
      人甚少至協能公司乙節已如前述，是尚難逕以告訴人於前
      開文件簽名為據，即認告訴人為協能公司之實際負責人。
  ８、再查，告訴人指稱被告上開犯罪事實，除告訴人指述及前
      開文件外，復未能提出相關事證以供調查，自不能僅憑告
      訴人之單一指述，遽認被告有何不法之犯行。此外，復查
      無其他積極證據足資證明被告涉有何偽造文書之犯行，參
      以上開判例意旨，應認被告犯罪嫌疑尚有不足。
七、台灣高等法院檢察署檢察長以99年度上聲議字第7909號處分
    駁回聲請人再議聲請，其理由則以：
（一）聲請人再議意旨略以：原署所查事證與案發事實不符等語
      ，不服原處分。
（二）按告訴人對於檢察官所為不起訴處分不服者，固得以書狀
      敘述不服之理由，經原檢察官向直接上級法院檢察署檢察
      長聲請再議，惟應於接受不起訴處分書後7 日內為之，為
      刑事訴訟法第256 條第1 項前段所明定，是以，縱告訴人
      於聲請再議時，僅以先簡略敘述不服之理由、理由狀後補
      之方式為之，其理由狀亦應於前述法定期間內補具，始符
      合上開規定，合先敘明。
（三）經查：原檢察官調查結果，依證人邱顯鏡、陳惠真、羅銀
      河、邱阿頭、吳楊秀美等人之證詞，認尚無積極證據足認
      被告確有聲請人指訴之偽造文書犯行，爰認被告罪嫌不足
      ，並於處分書中詳細說明其理由，經核尚無不合。茲再議
      意旨僅籠統指稱原署所查事證與案發事實不符，迄再議期
      間屆滿前，亦未再補具任何理由，其再議尚屬無據，因而
      駁回聲請人之再議聲請。
八、駁回聲請交付審判之理由：
（一）前開不起訴處分及駁回再議理由暨事證，經本院調取各該
      卷宗核閱屬實。聲請人前開聲請交付審判之理由，已於前
      開不起訴處分書及駁回再議處分書皆已詳細論列說明；聲
      請人指摘原檢察官對事實及證據之調查有疏漏、有證據理
      由矛盾、認定事實未依證據、未詳加調查事實及證據、有
      應調查證據未調查云云，均無可採。
（二）綜上所述，本件並無「告訴人所指摘不利被告之事證未經
      檢察機關詳為調查或斟酌，或不起訴處分書所載理由違背
      經驗法則、論理法則或其他證據法則」等得據以交付審判
      之事由存在。聲請人聲請交付審判，為無理由，應予駁回
      。
九、據上論斷，依刑事訴訟法第258 條之3 第2 項前段，裁定如
    主文。
中    華    民    國    99    年    12    月    9     日
            刑事第七庭  審判長法  官  彭全曄
                              法  官  張兆光
                              法  官  林鈺琅
上列正本證明與原本無異。
不得抗告。
                              書記官  鍾惠萍
中    華    民    國    99    年    12    月    9     日
附件：

司法院資訊處製作；財團法人民間司法改革基金會備份。
